【裁判字號】    95,自,32
【裁判日期】    950713
【裁判案由】    業務侵占
【裁判全文】
臺灣臺中地方法院刑事判決                95年度自字第32號
自  訴  人  安美建材有限公司
代  表  人  甲○○
自訴代理人  林俊雄  律師
被      告  乙○○
上列被告因業務侵占案件，經自訴人提起自訴，本院判決如下：
    主    文
乙○○連續意圖為自己不法之所有，而侵占對於業務上所持有之
物，處有期徒刑壹年肆月。
    犯 罪 事 實
一、乙○○於民國九十年七月四日起至九十四年七月二十三日離
    職日止，受僱於安美建材有限公司（下稱安美公司）擔任業
    務員，從事建材銷售及收取貨款轉交安美公司等業務，為從
    事業務之人，詎其因與友人投資網路咖啡店失利，竟基於意
    圖為自己不法之所有之概括犯意，在任職期間內，自九十四
    年四月二日起至同年七月二十三日止，連續將其業務上向客
    戶謝明達等所收取之貨款，僅繳交部分款項予安美公司，其
    餘如附表所示之差額款項，則以變易持有為所有之意思予以
    侵占入己，前後總計新臺幣（下同）一百九十六萬九千二百
    九十三元（侵占之時間及次數詳如附表所示），嗣因乙○○
    自同年七月二十三日起無故離職，經安美公司清查後，始得
    悉上情。
二、案經安美公司提起自訴。
    理    由
一、訊據被告對於受僱於自訴人安美公司擔任業務員，在任職期
    間內，自九十四年四月二日起至同年七月二十三日止，連續
    將其業務上向客戶謝明達等等所收取之貨款，僅繳交部分款
    項予自訴人安美公司，其餘如附表所示之差額總計一百九十
    六萬九千二百九十三元，則未交還自訴人安美公司，且自同
    年七月二十三日起離職等情固坦承不諱，惟矢口否認有何業
    務侵占之犯行，辯稱：伊雖未將上開款項差額交還自訴人安
    美公司，惟該差額係伊與自訴人安美公司間毛利制度下，業
    務上所賺取之差價，為伊應得之獎金，並無侵占犯行云云。
    惟查：
(一)、被告受僱於自訴人安美公司擔任業務員，在任職期間內，自
    九十四年四月二日起至同年七月二十三日止，連續將其業務
    上向客戶謝明達等所收取之貨款，僅繳交部分款項予安美公
    司，其餘如附表所示之款項差額總計一百九十六萬九千二百
    九十三元，則未交還自訴人安美公司等情，除有自訴人提出
    之經濟部公司執照一張、勞工保險卡一張、請款單十三張、
    收款單九張、出退貨統計表、估價單四張、台中民權路郵局
    存證信函一張、乙○○九十四年一至六月薪資明細表六張等
    附卷可稽外（以上均影本），且為被告坦承不諱，自堪信屬
    實。
(二)、雖被告以前詞置辯，惟被告係自訴人安美公司僱用之業務員
    ，按月領取薪資，雙方並非承攬或代銷關係，且依自訴人安
    美公司訂立之「業務部門業績毛利獎金計算及施行辦法」（
    本院卷第六二頁），做為底薪換算責任額分配標準及應發給
    之業務毛利獎金依據，本件被告固定底薪為每月三萬六千元
    ，如業績超過三萬六千元之基本責任額，按其數額之比例計
    算發給百分之八至百分之二十不等之業務毛利獎金，且該業
    務毛利獎金乃業績獎金性質，並非回扣或抽傭性質，必待被
    告繳回應收帳款後再由自訴人計算獎金數額，於發薪時連同
    薪資明細一併發給被告，被告不得自行在應收帳款中扣除，
    而按上開辦法計算，被告在自訴人安美公司指訴之上開侵占
    期間內均無業務獎金可資領取等情，有自訴人安美公司提出
    之乙○○九十四年一至六月薪資明細表六張及「業務部門業
    績毛利獎金計算及施行辦法」、乙○○九十三年三月至九十
    四年六月銷售業績表（本院卷第七五頁）各一份在卷可參，
    且為被告所不爭執，當信為真。再被告係侵占自訴人安美公
    司如附表所示之應收貨款差額計一百九十六萬九千二百九十
    三元，除有被告於九十四年七月二十八日親自書寫交由自訴
    人安美公司收執之切結書一份，其上記載：「本人乙○○，
    因與朋友投資網咖不當為朋友所陷，致使資金虧空殆盡，以
    致動用公司客戶帳款，約新臺幣一百萬元，明細如下：陳錫
    銘60萬、謝碧霞23萬、謝明達17萬．．．」外（本院卷第七
    三頁），並有本院命被告與自訴人安美公司於九十五年六月
    十八日至自訴人安美公司處對帳後，由被告親自書寫交由自
    訴人安美公司收執呈交本院之確認未交貨款差額計一百九十
    六萬九千二百九十三元及償還方式明細表一份（本院卷第七
    四頁）、被告九十三年三月至九十四年六月銷售業績表一份
    （本院第七十五頁）在卷可參，則被告空言辯稱如附表所示
    之應收貨款差額係其應得之獎金云云，既未提出任何證據以
    實其說，且與上開事證明顯不合，自屬推諉卸責之詞，洵無
    足採。
(三)、從而，本件事證明確，被告業務侵占犯行至堪認定，應依法
    論科。
三、查被告乙○○受僱於自訴人安美公司擔任業務員期間，從事
    建材銷售及收款轉交安美公司等業務，自為從事業務之人，
    故核被告所為，係犯刑法第三百三十六條第二項之業務侵占
    罪。又被告先後多次業務侵占犯行，時間緊接，所犯構成要
    件相同，顯係基於概括之犯意反覆為之，為連續犯，應依修
    正前刑法第五十六條規定，以一罪論，並加重其刑（被告行
    為後，刑法第五十六條連續犯之規定，業於九十四年一月七
    日修正公布刪除，並於九十五年七月一日施行，則被告之犯
    行，因行為後新法業已刪除連續犯之規定，此刪除雖非犯罪
    構成要件之變更，但顯已影響行為人刑罰之法律效果，自屬
    法律有變更，依新法第二條第一項規定，比較新、舊法結果
    ，仍應適用較有利於被告之行為時法律即舊法論以連續犯，
    此有最高法院九十五年第八次刑事庭會議決議可資參照）。
    爰審酌被告並無前科，素行尚可，有臺灣臺中地方法院檢察
    署刑案資料查註紀錄表及臺灣高等法院被告全國前案紀錄表
    各一份在卷足憑，正值青壯之年，卻不思以正途賺取所需，
    反利用受僱為人經手財物機會，屢次侵占款項入己，致自訴
    人安美公司受有高達一百九十六萬餘元之損害，其行為殊不
    可取，暨其犯後猶飾詞否認犯行，態度非屬良好，及其犯罪
    之動機、目的、手段及未能與自訴人安美公司達成和解，賠
    償損害（故不宜宣告緩刑）等一切情狀，量處如主文所示之
    刑，以資懲儆。
據上論斷，應依刑事訴訟法第三百四十三條、第二百九十九條第
一項前段，刑法第二條第一項前段、修正前刑法第五十六條、第
三百三十六條第二項，罰金罰鍰提高標準條例第一條前段，判決
如主文。
中    華    民    國    95    年    7     月    13    日
                  刑事第八庭    審判長法  官   朱光國
                                      法  官   鍾堯航
                                      法  官   洪堯讚
上正本證明與原本無異。
如不服本判決，應於送達後十日內向本院提出上訴狀（須附繕
本），上訴於台灣高等法院台中分院。
                                      書記官   柳寶倫
中    華    民    國    95    年    7     月    13    日
附錄本案論罪科刑法條
刑法第三百三十六條第二項
對於業務上所持有之物，犯前條第一項之罪者，處六月以上五年
以下有期徒刑，得併科三千元以下罰金。
附表：侵占時間及明細表
┌──┬────┬────────┬──────┬──┐
│編號│時間    │客戶名稱        │ 侵占金額   │備註│
│    │        │                │ （差額）   │    │
├──┼────┼────────┼──────┼──┤
│一  │940402  │謝明達          │   375,000元│    │
├──┼────┼────────┼──────┼──┤
│二  │940423  │建欣木屋公司    │    21,293元│    │
├──┼────┼────────┼──────┼──┤
│三  │940430  │仁美不動產公司  │    33,000元│    │
├──┼────┼────────┼──────┼──┤
│四  │940528  │陳錫銘          │ 1,020,000元│    │
├──┼────┼────────┼──────┼──┤
│五  │940723  │謝碧霞          │   520,000元│    │
├──┼────┼────────┼──────┼──┤
│總計│        │                │ 1,969,293元│    │
└──┴────┴────────┴──────┴──┘


司法院資訊處製作；財團法人民間司法改革基金會備份。
